【裁判字號】    99,交聲,1135
【裁判日期】    991123
【裁判案由】    聲明異議
【裁判全文】
臺灣彰化地方法院交通事件裁定        99年度交聲字第1135號
原處分機關  交通部公路總局臺中區監理所彰化監理站
異  議  人
即受處分人  黃堉睿
送達代收人  黃呈利
上列異議人即受處分人因違反道路交通管理處罰條例事件，對於
交通部公路總局臺中區監理所彰化監理站於民國98年4月27日所
為之處分（原處分案號：彰監四字第裁64-1AD535758號）聲明異
議，本院裁定如下：
    主  文
異議駁回。
    理  由
一、原處分意旨略以：異議人即受處分人黃堉睿（下稱受處分人
    ）所有之車牌號碼G3G-780號普通重型機車，於民國97年12
    月18日10時15分許，在臺北市○○路○段41巷68弄2號週邊，
    因「在設有禁止停車標誌之處所停車」，為交通助理員填發
    北市交停字第1AD535758號舉發違反道路交通管理事件通知
    單（下稱舉發通知單）舉發違規，經交通部公路總局臺中區
    監理所彰化監理站（下稱原處分機關）認定「在禁止臨時停
    車處所停車」違規事實明確，而依道路交通管理處罰條例第
    56條第1項第1款暨違反道路交通管理事件統一裁罰基準及處
    理細則第43條、第44條及第67條規定開立裁決書，裁處罰鍰
    新臺幣（下同）1,200元之處分。
二、異議意旨略以：受處分人並未收到繳費通知及裁決書，而係
    於更換行照時，經由監理站人員告知，為此提出異議云云。
三、
（一）按設有禁止停車標誌、標線之處所不得停車，道路交通交
      通安全規則第112條第1項第4款定有明文。此所稱禁止停
      車標誌、標線，則分別於道路交通標誌標線號誌設置規則
      第78條、第168條規定明確，亦即禁止停車非僅以標線（
      例如常見之黃實線、紅實線）顯示者為限，以標誌顯示者
      ，亦屬合法。又機器腳踏車駕駛人在設有禁止停車標誌、
      標線之處所停車，逾越應到案期限60日以上，繳納罰鍰或
      逕行裁決處罰者，處1,200元罰鍰，道路交通管理處罰條
      例第56條第1項第4款及違反道路交通管理事件統一裁罰基
      準表亦分別規定甚明。又汽車違反道路交通管理事件，以
      科學儀器取得違規證據資料，足資認定其違規事實者，得
      逕行舉發之，而逕行舉發，應記明車輛牌照號碼、車型等
      可資辨別之資料，以汽車所有人為被通知人製單舉發，道
      路交通管理處罰條例第7條之2第1項第7款、第4項亦有明
      文。
（二）次按受處分人不服道路交通管理處罰條例第8條主管機關
      所為之處罰，得於接到裁決書之翌日起20日內，向管轄地
      方法院聲明異議；處理違反道路交通管理事件，有關文書
      送達之程序，依行政程序法之規定，道路交通管理處罰條
      例第87條第1項及違反道路交通管理事件統一裁罰基準及
      處理細則第5條分別定有明文。
（三）又送達，於應受送達人之住居所、事務所或營業所為之。
      於應送達處所不獲會晤應受送達人時，得將文書付與有辨
      別事理能力之同居人、受僱人或應送達處所之接收郵件人
      員。送達，不能依前二條規定為之者，得將文書寄存送達
      地之地方自治或警察機關，並作送達通知書兩份，一份黏
      貼於應受送達人住居所、事務所、營業所或其就業處所門
      首，另一份交由鄰居轉交或置於該送達處所信箱或其他適
      當位置，以為送達。前項情形，由郵政機關為送達者，得
      將文書寄存於送達地之郵政機關。寄存機關自收受寄存文
      書之日起，應保存3個月。違反道路交通管理事件統一裁
      罰基準及處理細則第5條、行政程序法第72條第1項前段、
      第73條第1項、第74條分別定有明文。
四、經查：
（一）受處分人黃堉睿所有之車牌號碼G3G-780號普通重型機車
      ，於97年12月18日10時15分許，在臺北市○○路○段41巷6
      8弄2號週邊，因「在設有禁止停車標誌之處所停車」，為
      臺北市政府交通局臺北市停車管理工程處（下稱舉發機關
      ）填發北市交停字第1AD535758號舉發通知單逕行舉發之
      ，原處分機關乃於98年4月27日，依道路交通管理處罰條
      例第56條第1項第4款暨違反道路交通管理事件統一裁罰基
      準及處理細則第43條、第44條及第67條規定開立裁決書，
      裁處罰鍰1200元等情，有上開舉發通知單、裁決書、臺北
      市政府交通局送達證書及交通部公路總局臺中區監理所彰
      化監理站送達證書影本各1份在卷可稽，復為受處分人所
      不爭執，是此部分之事實，自堪認定為真實。
（二）異議意旨謂其未收到裁決書云云，惟依現有異議人駕駛執
      照、行車執照及戶籍登記資料，均記載異議人住所為「彰
      化縣鹿港鎮○○里○○路○段233巷12號」，異議人自始未
      向監理或戶政機關辦理變更登記其實際居住處所地址或通
      訊地址，此有車號查詢重型機車車籍、證號查詢機車駕駛
      人及個人基本機料查詢結果各1份在卷可稽，復為受處分
      人於本院訊問時陳述甚明，自難課以行政機關訪查其實際
      居所或通訊地址何在，並為送達之責，故本件異議人未收
      到裁決書，係可歸責於受處分人之事由，應由受處分人自
      行承擔未能親自收受上開舉發通知單及裁決書之不利益。
（三）本件舉發通知單，經台北市政府交通局交付郵政機關，於
      98年2月11日寄送至受處分人所有之車號G3G-780號普通重
      型機車之車籍地，即彰化縣鹿港鎮○○里○○路○段233巷
      12號，因當場未獲會晤本人，亦無受領文書之同居人、受
      雇人或應送達處所之接收郵件人員，乃寄存於當地之鹿港
      郵局，並製作通知書2份，1份黏貼於應受送達人門首，另
      1份置於應送達處所信箱適當位置，以為送達等情，此有
      臺北市停車管理工程處99年9月27日北市停管字第0993642
      2100號函、中華郵政股份有限公司彰化郵局99年11月18日
      彰郵字第0991003120號函及其所附資料在卷可佐。而寄存
      送達生效之時點，行政程序法既無如民事訴訟法第138條
      第2項相同之規定，解釋上應自寄存送達完畢時，即生送
      達效力（參照大法官會議釋字第667號及最高行政法院95
      年度裁字第634號裁定意旨）。雖本件舉發通知單依行政
      程序法第74條寄存送達予受處分人時，已經是98年2月11
      日，致受處分人根本不能依該舉發通知單所載應到案日期
      98年1月21日到案，該給付內如容對任何人而言，均不能
      實現，而有瑕疵。故原處分機關不察，逕於98年4月27日
      ，依道路交通管理處罰條例第56條第1項第4款規定裁罰受
      處分人最高罰鍰金額1,200元，並命受處分人應於98年5月
      27日前繳納，即非適法。
（四）本件98年4月27日彰監四字第裁64-1AD535758號裁決書，
      原處分機關交付郵政機關以為送達，經郵政機關於98年5
      月4日寄送至受處分人所有之車號G3G-780號普通重型機車
      之車籍地，即彰化縣鹿港鎮○○里○○路○段233巷12號，
      因當場未獲會晤本人，亦無受領文書之同居人、受雇人或
      應送達處所之接收郵件人員，乃寄存於當地之鹿港郵局，
      並製作通知書2份，1份黏貼於應受送達人門首，另1份置
      於應送達處所信箱適當位置，以為送達等情，此有原處分
      機關送達證書影本、中華郵政股份有限公司彰化郵局99年
      11月18日彰郵字第0991003120號函及其所附資料在卷可佐
      。故縱本件98年4月27日彰監四字第裁64-1AD535758號裁
      決書有上述違法之處，然依道路交通管理處罰條例第87條
      第1項規定，受處分人仍應於裁決書寄存送達完成翌日起2
      0日內，聲明異議始為合法，本件裁決書既已於98年5月4
      日完成合法之寄存送達，其異議期間自寄存送達翌日起算
      20日，至遲應於98年5月24日前，聲明異議，始屬適法，
      乃受處分人卻遲至99年9月21日始聲明異議，有受處分人
      聲明異議狀上所蓋彰化監理站公文收文專用章可證，是異
      議人就本件裁決處分所為之異議，已逾20日之異議期間，
      其異議為不合法，應予駁回。雖本件異議經本院駁回，形
      同違法處分仍繼續存在之不合理現像，惟依道路交通管理
      處罰條例第9條第1項規定：「本條例所定罰鍰之處罰，受
      處罰人接獲違反道路交通管理事件通知單後，於15日內得
      不經裁決，逕依第92條第3項之罰鍰基準規定，向指定之
      處所繳納結案；不服舉發事實者，應於15日內，向處罰機
      關陳述意見；其不依通知所定期限前往指定處所聽候裁決
      ，且未依規定期限繳納罰鍰結案或向處罰機關陳述意見者
      ，處罰機關得逕行裁決之」。另違反道路交通管理事件統
      一裁罰基準表及處理細則則規定：「汽車駕駛人停車時，
      在禁止臨時停車處所停車之違規行為，於期限內繳納或到
      案聽候裁決者，處罰鍰600元，逾越應到案期限30日內，
      繳納罰鍰或到案聽候裁決者，處罰鍰800元，逾越應到案
      期限30日以上60日以內，繳納罰鍰或到案聽候裁決者，處
      罰鍰1,000元，逾越應到案期限60日以上繳納罰鍰或逕行
      裁決處罰者，處罰鍰1,200元」。茲本件臺北市政府交通
      局舉發違反道路交通事件通知單經合法寄存送達後，舉發
      內容對任何人而言均不能履行，致受處分人無法依舉發通
      知單內容繳交最低罰鍰金額600元結案，惟受處分人似非
      不能依行政程序法第117條規定，請求原舉發單位及裁決
      單位救濟，附此敘明。
五、綜上所述，受處分人提起本件異議，既已逾異議期間，其異
    議為不合法，縱其異議內容有所本，亦因異議已逾法定期間
    ，本院無從撤銷原處分，使其獲得救濟，本件異議應予駁回
    。
六、據上論斷，應依道路交通案件處理辦法第18條前段，裁定如
    主文。
中    華    民    國    99    年    11    月    23   日
                  交通法庭      法  官    陳義忠
以上正本證明與原本無異。
如不服本裁定，應於裁定送達後五日內向本院提出抗告狀(須附
繕本 )。
中    華    民    國    99    年    11    月    23    日
                                書記官    吳曉玟

司法院資訊處製作；財團法人民間司法改革基金會備份。
